最高法院刑事判決　　　　　　　　　　　　　　　八十六年度台上字第二五四一號
　　上 訴 人
　　即自訴人　蔡丁謀
　　被　　告　甲○○
右上訴人因自訴被告誣告案件，不服台灣高等法院台中分院中華民國八十五年七月三
日第二審判決（八十五年度上訴字第一○四九號，自訴案號：台灣南投地方法院八十
四年度自字第一四四號），提起上訴，本院判決如左：
    主  文
上訴駁回。
    理  由
按刑事訴訟法第三百七十七條規定：上訴於第三審法院，非以判決違背法令為理由，
不得為之。是提起第三審上訴，應以原判決違背法令為理由，係屬法定要件，且必須
依據卷內資料為具體之指摘，並足據以辨認原判決已具備違背法令之形式，始屬相當
。本件原判決諭知本件免訴之判決。係以被告甲○○於民國七十九年三月卅日下午七
時卅分許，在南投縣竹山鎮○○街四○之六號被告所經營之正和電器有限公司前，毆
打上訴人致其頭部外傷、頭頂部撕裂傷等傷害之事實，經原法院於八十年四月卅日以
八十年度上易字第二○三號以傷害罪，判處拘役四十日，減為拘役廿日，如易科罰金
以三十元折算一日確定在案。嗣被告乃向該署檢察官告訴稱：上訴人於八十年三月卅
一日下午，將紅藥水滴灑於南投縣竹山鎮○○街四十之七號前地面上，以製造受傷證
據，涉有刑法第一百六十九條第一項之誣告罪嫌。案經該署檢察官於八十年十一月廿
七日以八十年投偵字第一八五三號將上訴人處分不起訴，再經台灣高等法院台中分院
檢察署於八十一年一月廿二日以八十一年度議勤字第廿六號處分書駁回被告之再議確
定在案。上訴人乃於八十一年六月三日具狀向第一審自訴意旨略稱：被告於七十九年
三月三十日下午毆打上訴人，致上訴人頭頂部撕裂傷，血流滿地，並經外科縫合手術
（四針），被告明知上訴人血流滿地確屬事實，竟捏稱上訴人係將紅藥水滴灑於地面
上，以製造受傷之證據，而向臺灣台中地方法院檢察署南投辦公室申告上訴人涉嫌意
圖他人受刑事處分而偽造證據罪（八十年度偵字第一八五三號），嗣經該署為不起訴
處分，並經臺灣高等法院臺中分院檢察署駁回再議確定（八十一年議勤字第二十六號
），因認被告涉有刑法第一百六十九條第一項之誣告罪嫌云云。經第一審法院審理結
果於八十一年九月三日以八十一年自字第四○一號判決被告無罪，再經原法院於八十
一年十月廿九日以八十一年上訴字第二○四七號及本院於八十二年七月八日以八十二
年度台上字第三四九七號判決駁回上訴人之第二、三審上訴，即判決被告無罪確定在
案。被告又於前開本院八十二年度台上字第三四九七號判決後，以該判決之理由欄內
第十九行以下確有「本件綜合各項證據，斟酌取捨，認被告與上訴人（自訴人）毆打
之處所係在被告之店門口，非上訴人（自訴人）之店門前，而上訴人（自訴人）所指
認相片中在上訴人（自訴人）店門前之桃紅色痕跡非屬血液，被告認其非上訴人（自
訴人）頭頂部受傷所遺留之血跡，自屬合理之懷疑」等字句，因而再度於八十三年一
月十二日具狀向同署南投辦公室檢察署告訴稱：「上訴人於八十年三月卅一日下午在
上訴人自己門前以紅藥水製造受傷假現場之證據，觸犯刑法第一百六十九條第一項之
誣告罪」，而被告為該次誣告之申告，業經臺灣台中地方法院檢察署八十三年度投偵
字第三二九號以其未能舉出新事證以供調查為理由，而予以簽結。綜觀上訴人於前案
之第一審八十一年自字第四○一號自訴被告誣告及本件自訴被告誣告，所指之犯罪事
實，均係以「被告就明知之傷害上訴人之事實，且被告已經本院判決傷害罪確定，竟
復稱上訴人以紅藥水灑在地上做證據，顯係捏造事實，而向檢察官申告上訴人誣告」
之同一事實。而上訴人就曾經確定判決無罪之同一案件復提起本件自訴，依法自應諭
知免訴之判決，為其論斷之憑據及理由，已在判決內詳加說明。從形式上觀察，並無
適用法則不當之違法情形存在。上訴意旨，就原判決所為明白論斷，究竟如何違背法
令，即其前後自訴之案件如何非為同一案件，並未依據卷內訴訟資料，具體指明，徒
執陳詞，主張被告應負誣告罪責，為單純事實上之爭執，顯難據以辨認原判決已具備
違背法令之形式。依前開說明，自非適法之第三審上訴理由。其上訴違背法律上之程
式，應予駁回。
據上論結，應依刑事訴訟法第三百九十五條前段，判決如主文。
中      華      民      國    八十六    年      五      月      一      日
                              最高法院刑事第六庭
                                  審判長法官  黃  劍  青
                                        法官  劉  敬  一
                                        法官  林  增  福
                                        法官  林  文  豐
                                        法官  邵  燕  玲
      右正本證明與原本無異
                                              書  記  官
中      華      民      國    八十六    年      五      月      九      日
